【裁判字號】    90,上訴,1272
【裁判日期】    900926
【裁判案由】    誣告
【裁判全文】
臺灣高等法院臺中分院刑事判決                    九十年度上訴字第一二七二號
    上  訴  人  臺灣彰化地方法院檢察署檢察官
    被      告  丁○○
右上訴人因被告誣告案件，不服臺灣彰化地方法院八十九年度訴字第二一九號中華民
國九十年一月十八日第一審判決（起訴案號：臺灣彰化地方法院檢察署八十九年度偵
字第三一七號），提起上訴，本院判決如左：
      主  文
上訴駁回。
    理  由
一、公訴意旨略以：被告丁○○明知其所有之車牌號碼ＪＯ—○○九五號自用小客車
    已於民國（以下同）八十八年八月十七日，在其彰化縣田中鎮○○里○○路○段
    二一六巷一○○弄四二號之住所，賣給丙○○，且當場交付原車鑰匙一把，由丙
    ○○將該車交付車廠修理，並未失竊。竟於八十八年九月十一日上午十一時許，
    向彰化縣警察局北斗派出所報案，請求協助偵辦竊盜罪嫌之人，未指定犯人，而
    向該管公務員誣告持有該車之人犯有竊盜罪。嗣於九月十六日下午一時許，丙○
    ○因駕駛該車，為警在彰化縣田中鎮○○里○○路○段二五○巷十三號前循線查
    獲，並扣得上開汽車，據此移送丙○○涉有刑法第三百二十條第一項之竊盜罪嫌
    。詎被告丁○○為取回該車，仍意圖使丙○○受刑事處分，於警訊中及臺灣彰化
    地方法院檢察署檢察官偵查中（八十八年度偵字第九二四六號竊盜案件），誣指
    丙○○竊取該車。嗣因該署檢察官依職權偵查，始查獲上情，而認被告丁○○涉
    有刑法第一百六十九條第一項之誣告罪嫌云云。
二、公訴人認被告丁○○有右揭誣告之犯行，無非以證人許寶貴即丙○○之女友證稱
    丁○○為替其夫陳鈿坤籌錢具保而賣車給丙○○，丙○○支付現金新台幣（以下
    同）一萬元，丁○○則當場交付鑰匙，另由丙○○請煌興輪胎修理保養廠拖回修
    理並支付修理費用，此外，證人乙○○亦供稱丙○○確有於八十八年八月十七日
    左右，請其至彰化縣田中鎮○○里○○路○段七二九巷三九三前，將上揭車輛拖
    回廠修理，該車前後三次均由丙○○開來修理，每次均有開立清單，再者，證人
    陳杰粟亦結稱丙○○八月間因躲案子暫住在丁○○住處，直到其丈夫交保回來，
    丙○○尚有住一陣子，當中丁○○曾告知丙○○要開車去修理等情，而認上揭車
    輛已賣給丙○○並未遺失為其所憑之主要論據。
三、惟訊據被告矢口否認有誣告之犯行，並辯稱略以：上揭車輛確未於八月十七日賣
    給丙○○，在其夫因案於八十八年一月二十七日至同年八月二十五日羈押期間，
    因其不會開車，曾請丙○○代其開車前往修理，並由其支付修車費用給丙○○．
    ．．；若有賣給丙○○，為何未交付行照及辦理過戶．．．；沒有鑰匙，係因其
    夫均用遙控鎖開門而鑰匙一直插在鑰匙孔中；該車係於八十八年九月十日二十二
    時許由其夫陳鈿坤駕駛搭載伊，前往彰化縣北斗鎮○○里○○路奠安宮附近與友
    人蕭啟隆等人吃宵夜，至同日二十三時許，乘坐蕭啟隆所駕駛之箱型車離去，翌
    日前往取車時，始發現失竊而報案，並無誣告之犯行等語。
四、按犯罪事實應依證據認定之，無證據不得推定其犯罪事實。又不能證明被告犯罪
    者，應諭知無罪之判決，刑事訴訟法第一百五十四條、第三百零一條第一項分別
    定有明文。次按事實之認定，應憑證據，如未能發現相當證據，或證據不足以證
    明，自不能以推測或擬制之方法，以為裁判基礎；又認定不利於被告之事實，須
    依積極證據，苟積極證據不足為不利於被告事實之認定時，即應為有利於被告之
    認定，更不必有何有利之證據，次按刑法之誣告罪，以使人受刑事或懲戒處分之
    意思，自進而向該管公務員誣告為要件，若因公務員之推問而為不利他人之陳述
    ，縱其陳述涉於虛偽，除具有偽造、變造證據之情形外，即與誣告罪之要件不符
    ；又刑法誣告罪之成立，固以向該管公務員誣告為要件，惟所謂該管公務員，實
    包括有偵查犯罪權之一切公務員在內，最高法院著有四十年台上字第八六號、三
    十年上字第八一六號、二十五年上字第二九二五號、十八年上字第一二二八號判
    例可稽。
五、（一）經查就上揭車輛是否已於八十八年八月十七日賣予丙○○一節，證人許寶
    貴即丙○○女友於八十九年四月十三日原審法院理時則證稱：「（問車子有無賣
    給丙○○？）只是聽說好像有，只聽到丁○○和丙○○在談，聽到他說就這樣處
    理，聽丁○○和丙○○說要籌錢給陳鈿坤具保」、「（問有無聽丁○○要將車賣
    給丙○○？）有說過，但他們所說的是否即賣車的錢我不知道」，是證人許寶貴
    與丙○○係親密之男女朋友，亦無法肯定是否確有買賣車輛之情事。另丙○○稱
    在場尚有陳杰粟親眼目睹，惟證人陳杰粟於偵審時均證述當時常出入被告家中但
    並未聽被告提及賣車之事。此外，證人林志隆即煌興修車廠老闆於原審法院八十
    九年九月七日訊問時亦證稱：「（問你曾經修理過該車？）有。是丙○○打電話
    說他朋友的車子故障叫我過去修理，修理費約六千七、八百，丙○○支付的，他
    叫我開立一萬多元的收據，多出來的部分兩人平均，我想他是客人就開立收據一
    萬多元給他，但我告訴他如果車主來問的話，我不承認收那麼多錢，而且我沒有
    拿取任何好處，後來他又來換一次機油，丙○○來修理時有告訴我車子是他朋友
    的。」等語，衡諸常情，若確如丙○○所言上揭車輛已於八十八年八月十七日交
    付現金一萬元成交，並由其負擔修車費用，何以須向修車廠老闆請求溢開收據並
    言明多出來的兩人平分，從中獲取利益。再者，證人乙○○即另一煌興修車廠老
    闆於原審法院審理時亦證述：「（問丙○○修車時跟你說什麼？）他是跟我說他
    要買這輛車，叫我估看看划不划得來，車是我去拖的」，於本院亦證稱修車時由
    伊去將車開回來，當時去拖車時車子並無出售，因丙○○還去向女主人拿鑰匙（
    見本院卷第三十一頁），是丙○○若已於八十八年八月十七日買得該車，為何尚
    於同日請修車廠前來拖車時又請其代為估價，是故被告丁○○辯稱其因不會開車
    才請丙○○代其開往修理並由其支付丙○○修車費用一節，顯較丙○○所言可採
    。（二）次查就被告有無謊報失竊一事，被告之夫陳鈿坤尚於八十八年九月六日
    前往彰億汽車有限公司修車，此有編號○○二三一二號車輛委修單一紙附卷足憑
    ，另證人蕭啟隆於於八十九年四月十三日原審法院訊問時亦結證稱：（八十八年
    ）九月十日他們（即丁○○、陳鈿坤）二人開系爭車號ＪＯ—○○九五號自用小
    客車邀我們去吃宵夜，該車就停放在北斗鎮南宮後面，之後由我開車載他們到台
    中，因開一部車較方便等語，是八十八年九月十日上揭車輛仍在被告實力支配之
    下，迨至八十八年九月十一日上午蕭啟隆由其駕車載被告與其夫陳鈿坤返回上開
    地點欲開回上開車輛時，卻發現車輛已遍尋不著，故被告丁○○乃以自己名義報
    案（失竊），此時被告丁○○當無未指明犯人，謊報失竊誣指他人犯罪之意圖。
    （三）再查，丙○○於警方查獲時無法提出上揭車輛之防盜器之遙控器、行照、
    過戶資料、買賣契約書等，實與一般買賣車輛，賣方交付行照並儘速辦理過戶之
    常理未合，倘單憑持有鑰匙即論為所有人，則有率斷之嫌，因而仍為警移送偵辦
    ，此有證人陳清耿即查獲警員於原審法院審理時結證屬實，是移送丙○○乃查獲
    警方依據現存證據推論丙○○涉有竊取該車之嫌，警訊時被告僅堅詞否認有將車
    子賣給丙○○，並無誣指丙○○係竊取之人，此乃公務員之推問而有不利他人之
    陳述，亦不符誣告之構成要件。又因上揭車輛係七十八年出廠之舊車，可藉用遙
    控器開啟，本不需鑰匙，將鑰匙留置於車上由遙控器開關，尚合一般駕駛習慣，
    是若丙○○竊取該車，依上情則擁有該車之鑰匙，並不意外。（四）末查，丙○
    ○聲請之證人何美森雖證稱：丙○○向其借錢買車，於八十八年八、九月間常駕
    駛上揭車輛搭載他，於同年九月十日時丙○○有提及被告要向他借車一事，惟查
    本件於八十八年九月十六日丙○○遭警查獲至八十九年六月一日原審法院審理時
    ，均未提及尚有其他證人可證明上揭車輛係其向被告購買，又歷經近一年為何證
    人何森美尚可清晰確切記憶係八十八年九月十日丙○○所提及之事，其證詞之信
    用性實有可議，尚不足推翻前揭有利被告之證據。綜上所述，被告所辯堪以採信
    ，揆櫫前揭條文及判例，既無積極證據可認本件被告丁○○有使他人受刑事訴追
    之意圖，及向該管公務員誣告不特定人犯罪之行為，自難以刑法誣告罪相繩。此
    外又查無其他任何積極之證據，足認被告有上述犯行，因此原審以不能證明被告
    犯罪而諭知無罪之判決，核無不合，檢察官上訴意旨，仍執陳前詞，而指摘原判
    決不當，為無理由，應予駁回。
據上論結，應依刑事訴訟法第三百六十八條，判決如主文。
本案經檢察官甲○○到庭執行職務。
中      華      民      國     九十     年      九     月    二十六     日
                                 臺灣高等法院臺中分院刑事第四庭
                                       審判長法  官  洪  耀  宗
                                             法  官  江  德  千
                                             法  官  劉  登  俊
右正本證明與原本無異。
檢察官得上訴。
被告不得上訴。
如不服本判決應於收受送達後十日內向本院提出上訴書狀，其未敘述上訴之理由者並
得於提起上訴後十日內向本院補提理由書（均須按他造當事人之人數附繕本）。
                                             書記官  林  水  濱
中      華      民      國     九十      年      九       月  二十八   日
                                                                        Ｆ


司法院資訊處製作；財團法人民間司法改革基金會備份。
